【裁判字號】    90,訴,599
【裁判日期】    900711
【裁判案由】    毒品危害防制條例
【裁判全文】
臺灣臺南地方法院刑事判決                            九十年度訴字第五九九號
    公  訴  人  臺灣台南地方法院檢察署檢察官
    被      告  乙○○
    指定辯護人  本院公設辯護人  甲○○
右列被告因違反毒品危害防制條例案件，經檢察官提起公訴（九十年度偵字第四五七
○號），本院判決如左：
    主  文
乙○○連續販賣第二級毒品，處有期徒刑柒年陸月，販賣第二級毒品所得新臺幣伍仟
元沒收之，如全部或一部不能沒收時，以其財產抵償之。
扣案之第二級毒品安非他命壹包（驗餘淨重壹點肆玖玖柒公克）及吸食工具壹組內殘
留之安非他命均沒收銷燬之。
    事  實
一、乙○○基於意圖營利之概括犯意，自民國八十九年十月中旬某日起至九十年四月
    十四日十三時許止，在不詳地點，以每包新臺幣（下同）二千五百元之價格，向
    真實姓名年籍不詳綽號「阿強」之成年男子，販入第二級毒品安非他命，並分別
    於八十九年十月中旬某日、九十年三月中旬某日，遇有丙○○以電話與其所持用
    電話號碼為0000000000之行動電話連絡詢問有無安非他命可出售時，
    即與之約定交易時間、地點、價格，而先後二次在台南縣六甲鄉四王宮廟前及台
    南縣六甲鄉○○○○○道路口等處，連續將其每包先行施用後所餘之安非他命數
    量，再以每包原販入之二千五百元之價格販賣給丙○○各一包安非他命，以謀取
    差價圖利。迄九十年四月十四日上午十一時三十分許，丙○○因另案通緝為警查
    獲，供出上情，並配合員警撥打乙○○上開行動電話，佯稱其欲購買安非他命一
    包云云，雙方議定於同日十五時許，在台南縣新營市○○街上帝廟前進行毒品交
    易，嗣乙○○依約抵達交易地點，將安非他命販賣予丙○○之際，隨即遭埋伏之
    警員當場逮捕而販賣未遂，並自乙○○所戴之機車安全帽內起出其先行販入而欲
    出售予丙○○之安非他命一包（驗餘淨重一‧四九九七公克）。
二、案經台南縣警察局麻豆分局報請台灣台南地方法院檢察署檢察官偵查起訴。
    理  由
一、就程序上而言，本件係採取誘捕偵查之方式，是所得之相關證據資料，其證據能
    力是否受到影響？
（一）所謂誘捕偵查，於現今美、德國等法治進步國家中，實務上認係擔負犯罪取締
      工作之偵查機關本身或遵照偵查機關指示者，誘發他人犯罪，而於其實施犯罪
      時加以逮捕，並進而追訴、處罰之偵查方法。其類型大別有二：一是「機會提
      供型」，即對原本潛藏犯意者，強化其犯意或提供機會使其實施犯罪。例如某
      警察因查獲施用安非他命之某甲後，經由某甲的供述得知某乙是毒品來源，而
      某丙似亦有販賣毒品之合理懷疑，於是商由某甲相約某丙於車站候車處交易毒
      品，正值交貨之時，某丙當場為埋伏之警員逮捕。在上例中，販毒者本身早具
      有販毒之「已有之犯罪傾向」性格，偵查人員僅在提供被告犯罪「機會」而已
      ，誘捕行為本身並未挑起被告之犯意，此時，偵查人員所使用之前開方法基本
      上並未使用強制力，亦無侵犯到他人意思決定之自由，是在符合比例原則下仍
      可將之列為任意偵查之一環看待，以平衡刑事訴訟制度中追求人權保障及維護
      治安之緊張關係。二是「犯意誘發型」，即對本無犯意存在之他人，誘其犯罪
      。例如某偵查人員進入醫院，設法與正在接受治療之麻藥濫用者成為好朋友後
      ，該偵查人員便極力表示欲無償轉讓麻藥予該名麻藥濫用者，並在麻藥濫用者
      接受後，將之逮捕。目前美國實務認為，在誘捕偵查中，偵查人員之行為若未
      違反普通正義觀念以及有害於正當法律程序所建立之基本的公正性 (funda-me
      ntal fairness)，亦即偵查人員絲毫無侵害被告受憲法上所保障之任何權利，
      則自不得以誘捕抗辯排除偵查人員因此所取得之證據資料。故在前開二種類型
      中，原則上承認「機會提供型」的證據取得之適法性，蓋被告此時自始便存在
      「已有的犯罪傾向」性格，此時，誘捕行為與被告犯罪行為間僅在於機會提供
      之點上有關聯，而不得被認為係「陷阱」。但對「犯意誘發型」，則認被告原
      本並未具有犯意，應被認係「欠缺謹慎的無辜者」 (unwary innocent)，且此
      時有侵害憲法保障被告知人權之虞，自應認為違反正當法律程序而排除因此所
      取得之證據資料。
（二）經查本件係由警員在查獲施用安非他命者丙○○後，經其藉由電話聯絡被告交
      易毒品，被告依約攜帶丙○○所訂購之毒品至現場後，隨即遭警逮捕，是參酌
      前開說明，可知本件偵查人員僅係提供被告犯罪機會，屬於第一種「機會提供
      型」，亦即被告原本即具有犯意，誘捕行為本身並未侵害被告受憲法所保障之
      任何權利，故警員藉由丙○○向被告要約購買毒品之誘捕行為因此所取得之證
      據資料，自得作為本院認事用法之依憑，而具有證據能力，合先敘明。
二、訊據被告乙○○對於右揭事實坦承不諱，核與證人丙○○證述情節相符，並有電
    話通聯紀錄一份在卷可稽及扣案之白色結晶體一包可資佐證，又該扣案之白色結
    晶體一包，經送憲兵司令部刑事鑑識中心（下稱刑技中心）鑑驗結果，確係第二
    級毒品安非他命（淨重一‧五七一九公克、取樣○‧○七二二公克、驗餘淨重一
    ‧四九九七公克），有刑技中心九十年六月十一日（９０）綱得字０７６７２號
    鑑驗通知書一紙在卷可參。本件事證明確，被告犯行洵堪認定，自應依法論科。
三、公設辯護意旨以被告於本院調查時，辯稱：伊係將安非他命以原價轉讓予證人丙
    ○○並沒有賺錢云云，而證人丙○○於本院調查時亦曾證述：「他（即被告）都
    是以原價轉讓給我，因當時我告訴他，如果他有毒品請他分給我吸食，他就以原
    價轉讓給我」云云（見本院九十年六月十二日筆錄），因認被告所為係犯毒品危
    害防制條例第八條第二項轉讓第二級毒品罪等語。經查：（一）右揭事實，業據
    被告於本院審理時供承：「我購買時都是一整包，但我有吸食部分，剩餘的部分
    以整包原價轉賣給丙○○，兩次販賣的方式都是如此。我不知道這樣是犯法的」
    等語明確，且迭據證人於警訊、偵查及本院調查時證述屬實（見九十年四月十四
    日警訊筆錄、偵查卷第四頁背面、第五頁正面、本院九十年五月二十二日調查筆
    錄）。（二）證人雖於本院調查時，另為上述附和迴護被告之詞，然被告如何於
    前揭時地非法販賣安非他命予證人施用之事實，業據證人於上開警訊、偵查及本
    院調查時指證綦詳，而觀之其指證向被告購買安非他命之時間、地點、數量、價
    格、聯絡交易之方式及取貨之方法等細節均十分詳細明確，語氣亦相當堅決肯定
    ，況被告並未提及其與證人之間有何糾葛，則倘無其事，衡情證人應不致無端虛
    構誣陷被告，應排除其有虛構誣陷被告之可能；又被告及證人均坦承有施用安非
    他命之習慣，而安非他命施用者間彼此互供有無之小型零星交易情形極為普遍，
    且上開互供有無之零星交易行為亦為一般施用者取得安非他命施用之主要方式，
    因此，堪認證人上開所為不利被告之指證，核與經驗法則相符，應係真實可信，
    自堪作為認定被告犯罪之依據。是公設辯護意旨尚不得據為被告有利之認定，附
    此敘明。
四、按毒品或偽禁藥品之販賣，凡基於營利之目的，販入或賣出，有一於此，犯罪即
    屬既遂（二十五年非字第一二三號判例、司法院院解字第四○七七號解釋及最高
    法院六十六年一月二十四日六十六年度第一次刑事庭庭推總會決議(二)意旨參照）
    。核被告所為，係犯毒品危害防制條例第四條第二項之販賣第二級毒品罪。其先
    後三次販賣安非他命之犯行（二次既遂，一次未遂），時間緊接，所犯係構成要
    件相同之罪，顯係基於概括犯意為之，應依連續犯論以既遂之一罪，其持有毒品
    之低度行為，應為販賣毒品之高度行為所吸收，不另論罪。爰審酌被告為牟利而
    販賣安非他命，嚴重戕害國民身心健康，販賣數量不多，且事後坦承犯行等一切
    情狀，量處如主文所示之刑。又扣案之第二級毒品安非他命一包（驗餘淨重一‧
    四九九七公克）及吸食工具一組內殘留之安非他命部分，係屬查獲之毒品，不問
    屬於犯人與否，應依毒品危害防制條例第十八條第一項前段規定宣告沒收銷燬之
    。至扣案第二級毒品安非他命經送刑技中心取樣○‧○七二二公克鑑驗部分，已
    鑑析用罄滅失，自無庸為沒收銷燬之諭知。另被告販賣安非他命予證人所得之財
    物共五千元，應依毒品危害防制條例第十九條第一項規定宣告沒收，如全部或一
    部不能沒收時，以其財產抵償之。
據上論斷，應依刑事訴訟法第第二百九十九條第一項前段，毒品危害防制條例第四條
第二項、第十八條第一項前段、第十九條第一項，刑法第十一條前段、第五十六條，
判決如主文。
中      華      民      國    九十      年      七      月     十一     日
                              臺灣臺南地方法院刑事第四庭
                                  審判長  法  官  張  菁
                                          法  官  鄭燕璘
                                          法  官  張銘晃
右正本證明與原本無異
如不服本判決應於送達後十日內向本院提出上訴狀（應附繕本）
                                          書記官  杜孟珍
中      華      民      國    九十      年      七      月     十一     日
附錄本案論罪科刑法條全文：
毒品危害防制條例第四條第一項：
製造、運輸、販賣第一級毒品者，處死刑或無期徒刑；處無期徒刑者，得併科新臺幣
一千萬元以下罰金。


司法院資訊處製作；財團法人民間司法改革基金會備份。
